【裁判字號】    97,易,1386
【裁判日期】    970520
【裁判案由】    詐欺
【裁判全文】
臺灣臺中地方法院刑事判決              97年度易字第1386號
公  訴  人  臺灣臺中地方法院檢察署檢察官
被      告  甲○○
上列被告因詐欺案件，經檢察官提起公訴（96年度偵字第27319
號），本院判決如下：
    主    文
甲○○幫助意圖為自己不法之所有，以詐術使人將本人之物交付
，累犯，處有期徒刑肆月，如易科罰金，以新臺幣壹仟元折算壹
日。
    犯罪事實
一、甲○○前因偽造文書罪，經臺灣苗栗地方法院以93年度訴字
    第252號判處有期徒刑六月，如易科罰金，以銀元三百元折
    算一日確定；於民國94年1月27日易科罰金執行完畢出監。
二、甲○○可預見金融帳戶係個人理財之重要工具，關係個人財
    產、信用之表徵，一般人利用他人名義之金融帳戶，常與詐
    欺取財之犯罪密切相關，且取得他人存摺之目的，在於收取
    贓款及掩飾犯行不易遭人追查，又對於提供帳戶之行為本身
    ，雖無引發他人萌生犯罪之確信，但仍不顧他人所可能遭受
    之危險，竟基於縱若有人持以犯詐欺取財罪亦不違反其本意
    之幫助犯意，於96年4月28日前之某日，在臺中市臺中公園
    ，以不詳代價，將其所申請開立之台新商業銀行西臺中分行
    帳號00000000000000000號帳戶之存摺、提款卡及密碼，提
    供予不詳姓名年籍之詐騙集團成員使用，該詐騙集團成員於
    取得甲○○交付之前開台新商業銀行西臺中分行帳戶之存摺
    、提款卡及密碼後，遂竟基於詐欺取財之犯意，意圖為自己
    不法之所有，於96年5月2日22時40分許，透過網際網路與乙
    ○○在交友聊天室線上聊天時，向乙○○謊稱互換電話約定
    見面前要先以提款卡確認其身分，必須依照指示操作自動櫃
    員機，再以操作不當造成對方系統出問題為由，致使乙○○
    誤信為真，陷於錯誤，而依照指示，於96年5月2日23時15分
    許，前往台新商業銀行自動櫃員機匯款新臺幣（下同）1300
    0元至甲○○申請開立之前開台新商業銀行西臺中分行帳戶
    內，嗣經乙○○察覺受騙，因而報警處理，而甲○○則於96
    年5月7日15時許，前往台新商業銀行西臺中分行，辦理存摺
    及提款卡補發手續時，經行員發現為警示帳戶，而報警處理
    ，因而循線獲悉上情。
三、案經臺中市警察局第四分局報告臺灣臺中地方法院檢察署檢
    察官偵查起訴。
    理    由
一、訊據被告甲○○矢口否認有何幫助詐欺取財之犯行，辯稱：
    該帳戶之存摺、提款卡係於96年5、6月間，在臺中公園遺失
    ，因為伊頭腦不好，所以都將密碼寫在存摺第一頁上面，當
    時因為打算找工作，才會將該帳戶之存摺及提款卡帶在身上
    ，該帳戶很久沒有使用，裡面也沒有錢，伊也已經好多年沒
    有工作，伊確實並未提供予詐騙集團使用云云。經查：
（一）被害人乙○○因誤信詐騙集團成員謊稱交友確認身分及操
      作不當導致系統出問題之不實訊息，被騙匯款13000元至
      以被告名義申請開立之台新商業銀行西臺中分行帳戶內等
      情，業據被害人乙○○於警詢中指述明確，並有被告申請
      開立台新商業銀行西臺中分行帳戶之交易往來明細資料一
      份（參照警卷第15至26頁）、被害人乙○○受騙匯款之台
      新商業銀行自動櫃員機交易明細表一份（參照警卷第29頁
      ）在卷可稽；被告對此亦不爭執，則被告申請開立之台新
      商業銀行西臺中分行帳戶，遭詐騙集團成員作為詐財之匯
      款帳戶使用之情，應堪認定。（按被害人乙○○於警詢中
      之供述，雖屬被告以外之人於審判外之陳述，惟因被害人
      乙○○係單純就其受騙經過為陳述，且有匯款單據及被告
      前開帳戶之交易往來明細可佐，被告於本院審理中亦未爭
      執或提出異議，本院審酌被害人乙○○製作警詢陳述之情
      況，認為適當，依刑事訴訟法第一百五十九條之五第一項
      之規定，得為本案之證據使用。）
（二）又前開台新商業銀行西臺中分行帳戶自96年4月28日起至9
      6年5月2日被害人乙○○受騙匯款前，即有多筆不明款項
      匯入及提領之紀錄，此有被告申請開立台新商業銀行西臺
      中分行帳戶之交易往來明細資料一份（參照警卷第20至26
      頁）在卷可稽，佐以，被告於本院中供稱該帳戶已很久未
      使用等語，可見該帳戶係在96年4月28日前之某日遭詐騙
      集團取得使用。再者，被告供稱該帳戶係於96年5、6月間
      在臺中公園遺失云云，然被害人乙○○於96年5月2日即受
      騙匯款至該台新商業銀行西臺中分行帳戶內，可見被告所
      辯，顯然與事實不符；復以，被告供稱為找工作才會將該
      帳戶存摺及提款卡帶在身上云云，惟被告尚未找到工作，
      且一般公司行號均有配合之銀行進行員工薪資轉帳，任職
      員工並無法自行指定各別銀行要求薪資轉帳，況且，供薪
      資轉帳使用之帳戶，被告僅須提供帳戶即可，不用提供帳
      戶存摺及提款卡，因此，被告所辯，亦與常情有悖，無從
      採信。綜上所述，前開台新商業銀行西臺中分行帳戶之存
      摺、提款卡及密碼，應係被告在96年4月28日前之某日，
      在臺中市臺中公園，以不詳代價，提供予詐騙集團成員使
      用，而非被告所稱遺失。
（三）按刑法上之故意，區分直接故意（確定故意）與間接故意
      （不確定故意），「行為人對於構成犯罪之事實，明知並
      有意使其發生者」為直接故意，「行為人對於構成犯罪之
      事實，預見其發生而其發生並不違背其本意者」為間接故
      意；又金融帳戶為個人理財之工具，申請開設金融帳戶並
      無任何特殊之限制，一般民眾皆能自由申請開戶，並得同
      時在不同金融機構申請多數存款帳戶使用，乃眾所周知之
      事實，依一般人之社會生活經驗，倘係合法收入，本可自
      行向金融行庫開戶使用，而無向他人購買帳戶之必要；苟
      不以自己名義申請開戶，反以不正方式向不特定人取得他
      人之金融機構帳戶使用，衡情應能懷疑其目的在於施用詐
      騙手段以非法取得他人財物，且利用網際網路以不實訊息
      詐欺取財之犯罪類型層出不窮，該等犯罪多數均係利用人
      頭帳戶作為出入帳戶，並經媒體廣為披載，被告係已成年
      且具有相當智識之人，亦當知悉社會上常有利用人頭帳戶
      從事詐欺取財之犯罪情事，被告對於該姓名年籍不詳之詐
      騙集團成員取得其帳戶作為實施詐欺取財之犯行應可預見
      ，而被告既未主動制止，更徵對於其帳戶被利用作為向人
      詐騙財物之情，並無違背其本意。至被告交付其所申請開
      立之台新商業銀行西臺中分行帳戶存摺、提款卡及密碼之
      行為，既非詐欺取財罪之構成要件行為，且查無任何證據
      足資證明被告與該姓名年籍不詳之詐騙集團成員間有何共
      同詐欺取財之犯意聯絡，足認被告應僅係出於幫助犯罪之
      行為。本件事證明確，被告犯行，洵堪認定。
二、查：該姓名年籍不詳之詐騙集團成員於取得被告提供之台新
    商業銀行西臺中分行帳戶後，基於詐欺取財之犯意，意圖為
    自己不法之所有，向被害人乙○○施以詐術，致使被害人乙
    ○○陷於錯誤，依照指示而匯款至被告所申請開立交付予該
    詐騙集團成員使用之台新商業銀行西臺中分行帳戶內，而詐
    得財物，核該詐騙集團成員所為，係犯刑法第三百三十九條
    第一項之詐欺取財罪。本件被告將其所申請開立之前開台新
    商業銀行西臺中分行帳戶交予該姓名年籍不詳之詐騙集團成
    員作為詐欺取財之匯款帳戶使用，顯係基於幫助他人詐欺取
    財之犯意，且所為提供帳戶予他人之行為係屬刑法詐欺取財
    罪構成要件以外之行為，其既以幫助他人犯罪之意思而參與
    犯罪構成要件以外之行為，核其所為，係犯刑法第三十條第
    一項前段、刑法第三百三十九條第一項之幫助詐欺取財罪。
    被告幫助詐欺集團成員犯詐欺取財罪，為幫助犯，爰依刑法
    第三十條第二項之規定，減輕其刑。查：被告前因偽造文書
    罪，經臺灣苗栗地方法院以93年度訴字第252號判處有期徒
    刑六月，如易科罰金，以銀元三百元折算一日確定；於94年
    1月27日易科罰金執行完畢出監等情，此有臺灣高等法院被
    告前案紀錄表一份在卷可稽，被告前受有期徒刑之執行完畢
    後，五年以內故意再犯本件有期徒刑以上之罪，為累犯，應
    依刑法第四十七條第一項之規定，加重其刑。爰審酌被告提
    供其銀行帳戶予該詐騙集團成員作為行騙詐財之匯款帳戶使
    用，助長了犯罪之不良風氣，幫助犯罪者隱匿真實身分，增
    加檢警犯罪偵查之困難性，間接造成更多人之遭受損害，且
    被告於犯罪後猶飾詞狡辯，未見悔意，犯後態度不佳，考量
    被告本身並未獲取任何利益，亦未實際參與詐騙之過程，可
    責難性較為輕微，參酌被害人乙○○遭詐騙匯款至被告帳戶
    內之款項金額等一切情狀，量處如主文所示之刑，併予諭知
    易科罰金之折算標準，以示懲儆。
據上論斷，應依刑事訴訟法第二百九十九條第一項前段，刑法第
三百三十九條第一項、第三十條第一項前段、第二項、第四十七
條第一項、第四十一條第一項前段，刑法施行法第一條之一第一
項、第二項前段，判決如主文。
中    華    民    國    97    年    5     月    20    日
                  刑事第五庭    審判長法  官  鍾堯航
                                      法  官  劉麗瑛
                                      法  官  巫淑芳
上正本證明與原本無異。
如不服本判決，應於收受送達後10日內向本院提出上訴書狀（應
敘述具體理由並附繕本）。
上訴書狀如未敘述理由，應於上訴期間屆滿後20日內補提理由書
於本院。
                                      書記官  王麗麗
中    華    民    國    97    年    5     月    20    日
附錄論罪科刑法條：
中華民國刑法第339條：
意圖為自己或第三人不法之所有，以詐術使人將本人或第三人之
物交付者，處五年以下有期徒刑、拘役或科或併科一千元以下罰
金。
以前項方法得財產上不法之利益或使第三人得之者，亦同。
前二項之未遂犯罰之。


司法院資訊處製作；財團法人民間司法改革基金會備份。
